【裁判字號】    97,事聲,1
【裁判日期】    970724
【裁判案由】    返還贈與款
【裁判全文】
臺灣臺南地方法院民事裁定               97年度事聲字第1號
聲  請  人  玄燕電子國際有限公司
法定代理人  乙○○
相  對  人  甲○○
上列當事人間因返還贈與款事件，聲請人不服本院司法事務官97
年6月6日之處分，聲明異議，本院裁定如下：
    主  文
聲請駁回。
聲請程序費用由聲請人負擔。
    理  由
甲、程序部分：
一、按「當事人對於司法事務官處理事件所為之終局處分，得於
    處分送達後十日之不變期間內，以書狀向司法事務官提出異
    議。但支付命令之異議仍適用第518條及第519條之規定。司
    法事務官認前項異議有理由時，應另為適當之處分；認異議
    為無理由者，應送請法院裁定之。法院認第1項之異議為有
    理由時，應為適當之裁定；認異議為無理由者，應以裁定駁
    回之。前項裁定，應敘明理由，並送達於當事人」，民事訴
    訟法第240條之4定有明文。經查：本院97年度司促字第1734
    9號之支付命令事件，係由本院司法使事務官於97年6月6日
    所為之處分，並於97年6月11日送達聲請人，此有該處分之
    裁定及送達證書在卷可按，聲請人並於97年6月20日聲明異
    議，亦有聲請人之異議狀在卷可按，嗣經司法事務官認異議
    無理由而送請法院裁定，揆諸前開說明，程序上已符上述要
    件，應屬適法。
乙、實體部分：
一、聲請人聲請略以：
(一)、聲請人公司係家族公司，為顧及相對人之家計，於民國（下
    同）89年間贈與相對人新臺幣（下同）500萬元，此為相對
    人所不爭執，並有鈞院96年偵續字57號於97年2月25日偵訊
    筆錄可證。惟相對人不知感恩，自取系爭贈與款項後則未盡
    子女之義務與責任，從94年7月與相對人之母許黃春花、兄
    許世憲、妹許淑美等人與聲請人之家父許景復、母許陳金鳳
    斷絕往來至今。又家母許陳金鳳因相對人及相對人之母許黃
    春花、兄許世憲、妹許淑美之斷絕往來，不堪打擊，而於95
    年12月25日逝世。聲請人為慰死者在天之靈，於95年12月28
    日以雙掛號給訃文於相對人及其母、兄、妹，聲請人等雖有
    前來，但卻拒絕參拜聲請人之母。嗣後聲請人為家庭和睦，
    於97年4月9日以存證信函通知相對人等於期限內探視尚存之
    （聲請人）家父許景復，然相對人等均置之不理，上揭事實
    均以顯示相對人未盡為人子女之義務、且有虐待直系長輩之
    虞。並經聲請人通知相對人撤銷贈與之意思，並請求相對人
    應返還贈與物，此有97年4月22日寄送存證信函可稽。
(二)、相對人並未如期返還上開贈與款項，是聲請人即於97年4 月
    28日聲請鈞院發支付命令，然遭司法事務官以鈞院97年度司
    促字第17349號裁定駁回。然支付命令之聲請僅為形式審查
    ，並無作實體上之認定，聲請人於97年5月14日補正狀附有
    證明文件五件，足證聲請人之撤銷贈與符合民法第416條之
    要件。
(三)、並聲明：(1)原裁定廢棄。(2)相對人應返還聲請人贈與款500
    萬元，並自97年4月15日起至返還日止，按年利率百分之五
    計算之利息。
二、按「債權人之請求，以給付金錢或其他代替物或有價證券之
    一定數量為標的者，得聲請法院依督促程式發支付命令」、
    「督促程式，如聲請人應為對待給付尚未履行，或支付命令
    之送達應於外國為之，或依公示送達為之者，不得行之」、
    「支付命令之聲請，應表明下列各款事項：．．．三、請求
    之原因事實。其有對待給付者，已履行之情形。．．．」，
    民事訴訟法第508條第1項、第509條、第511條第3款分別定
    有明文。支付命令雖係書面形式審查（最高法院73年度台上
    字第3096號裁判要旨參照），然亦須符合上開民事訴訟法所
    規定之要件。本件聲請人之聲請意旨載稱「．．．並經聲請
    人通知相對人撤銷贈與之意思，並請求相對人應返還贈與物
    ，此有97年4月22日寄送存證信函可稽」等語。是查：
(一)、本件聲請人係「玄燕電子國際有限公司」屬公司型態，並非
    自然人，則受贈人之相對人如何符合民法第416條規定，亦
    即對贈與人本人、其配偶、直系血親、姻親等，構成故意侵
    害行為，及對贈與人不履行扶養義務，即有疑義。
(二)、聲請人為證明相對人曾受贈500萬元，雖曾補提偵查筆錄、
    存證信函、戶籍謄本影本等書證，但其中與待證事實較為攸
    關者，僅有偵查筆錄一項而已。相對人雖於該筆錄中自陳其
    曾自聲請人處受領4、5百萬，然該陳述卻無法佐證給付之原
    因及其數額，從而系爭贈與契約是否有效成立，難認聲請人
    已盡釋明之責。
(三)、又民法第408條規定「贈與物之權利未移轉前，贈與人得撤
    銷其贈與。其一部已移轉者，得就其未移轉之部分撤銷之。
    前項規定，於經公證之贈與，或為履行道德上義務而為贈與
    者，不適用之」，本件聲請人主張已將500萬移轉予相對人
    ，揆諸前開規定，自屬不得撤銷之贈與。
(四)、綜上說明，本件聲請人主張撤銷贈與，不論自其要件或時點
    以觀，均容有未恰，既然贈與之撤銷與構成要件不合，顯與
    上開民事訴訟法所規定聲請支付命令之要件不合，本件難認
    聲請人之聲請有理由。其聲請自應予駁回。
三、又民事訴訟法第513條既已明文規定「支付命令之聲請，不
    合於第508條至第511條之規定，或依聲請之意旨認債權人之
    請求為無理由者，法院應以裁定駁回之；就請求之一部不得
    發支付命令者，應僅就該部分之聲請駁回之。前項裁定，不
    得聲明不服」。本件聲請人之聲請既經依上開規定駁回，聲
    請人自不得聲明不服，併此敘明。
四、依民事訴訟法第95條、第78條，裁定如主文。
中    華    民    國    97    年    7    月     24    日
                  民事第二庭    法  官  曾鴻銘
以上正本係照原本作成。
本件依民事訴訟法第513條第2項規定不得聲明不服。
中    華    民    國    97    年    7    月     24    日
                                書記官  盧昱蓁


司法院資訊處製作；財團法人民間司法改革基金會備份。
